臺灣高等法院臺中分院刑事判決
111年度上易字第649號

上  訴  人  臺灣彰化地方檢察署檢察官 
被      告  鄭銘隆




上列上訴人因被告竊盜案件，不服臺灣彰化地方法院111年度易
字第363號中華民國111年5月26日第一審判決（聲請簡易判處刑
案號：臺灣彰化地方檢察署111年度偵字第2064號），提起上訴
，本院判決如下：
    主  文
上訴駁回。
    事  實
一、鄭銘隆意圖為自己不法之所有，而基於加重竊盜之各別犯意
    ，於：㈠民國110年11月9日晚間11、12時許，騎乘腳踏車前
    往陳冠臻位在彰化縣○○鄉○○路0段0巷000號租屋處（未有人
    居住），趁四下無人之際，持客觀上足供兇器使用之老虎鉗
    1支（未扣案）為工具，以破壞門上鏈鎖方式，侵入屋內，
    惟於著手搜尋財物後未發現有價值之物，因而未遂並離開該
    處。㈡隨即徒步轉往隔壁陳福祈之租屋處（未有人居住），
    亦持上開客觀上足供兇器使用之老虎鉗1支為工具，以破壞
    鐵窗據以越入其內之方式，侵入屋內，徒手竊取陳福祈所有
    、放置在該處，價值共計約新臺幣（下同）5,000元之DVD播
    放器1臺、液晶電視機1臺，得手後，旋即以腳踏車載運方式
    逃離現場。嗣經陳冠臻於翌（10）日清晨5時30分許，查覺
    有異報警處理，經警調閱監視器畫面循線而查悉上情。
二、案經彰化縣警察局北斗分局報告臺灣彰化地方檢察署檢察官
    偵查後聲請簡易判處刑。
    理  由
一、證據能力之說明：
（一）按刑事訴訟法第159條之5規定：「（第1項）被告以外之
      人於審判外之陳述，雖不符前4條之規定，而經當事人於
      審判程序同意作為證據，法院審酌該言詞陳述或書面陳述
      作成時之情況，認為適當者，亦得為證據。（第2項）當
      事人、代理人或辯護人於法院調查證據時，知有第159條
      第1項不得為證據之情形，而未於言詞辯論終結前聲明異
      議者，視為有前項之同意」，其立法意旨在於傳聞證據未
      經當事人之反對詰問予以核實，原則上先予排除，惟若當
      事人已放棄詰問或未聲明異議，基於證據資料愈豐富，愈
      有助於真實發現之理念，且強化言詞辯論原則，法院自可
      承認該傳聞證據例外擁有證據能力。經查，有關下述所引
      用未符合刑事訴訟法第159條之1至第159條之4所示之供述
      證據，檢察官、被告鄭銘隆（下稱被告）於本院審理時均
      同意有證據能力（本院卷第84頁），且迄於言詞辯論終結
      前均未聲明異議。而本院審酌該等供述證據作成及取得之
      狀況，並無違法、不當或顯不可信之情形，且為證明被告
      犯罪事實存否所必要，以之作為證據，認屬適當，依刑事
      訴訟法第159條之5規定，均具有證據能力。
（二）關於非供述證述，並無傳聞法則規定之適用，該非供述證
      據如非出於違法取得，並已依法踐行調查程序，即不能謂
      無證據能力（最高法院97年度台上字第1401號、6153號判
      決要旨參照）。查本判決下列所引用之非供述證據，並無
      證據證明係實施刑事訴訟程序之公務員違背法定程序所取
      得，且檢察官、被告於本院審理時均同意有證據能力（本
      院卷第84頁），且迄於言詞辯論終結前均未表示無證據能
      力，自應認均具有證據能力。
（三）被告之自白，非出於強暴、脅迫、利誘、詐欺、疲勞訊問
      、違法羈押或其他不正之方法，且與事實相符者，得為證
      據，刑事訴訟法第156條第1項定有明文。查本件被告對於
      警詢時、偵查中、原審準備程序時、審理時及本院審理時
      之自白，並未提出有何遭受「強暴、脅迫、利誘、詐欺、
      疲勞訊問、違法羈押或其他不正之方法」始為自白之主張
      ，參酌下述其他證據，足認被告分別於警詢時、偵查中、
      原審準備程序時、審理時及本院審理時之自白與事實相符
      者，依法自得為證據。　　
二、認定犯罪事實所憑之證據及理由：上開犯罪事實，業據被告
    於警詢時、偵查中、原審準備程序時、審理時及本院審理時
    均坦承不諱，核與證人即被害人陳冠臻、陳福祈2人於警詢
    時證述遭竊之情節大致相符，並有現場相片、監視器畫面擷
    取相片及內政部警政署刑事警察局110年12月27日刑生字第1
    108032941號鑑定書等在卷可稽，堪認被告之上開任意性自
    白與事實相符，應可採信。綜上，本案事證明確，被告所為
    上開加重竊盜既、未遂之犯行，均堪認定，皆應依法論科。
三、論罪科刑：
（一）查被告竊盜時所持之老虎鉗1支既得以破壞鐵窗，可見其
      材質堅硬，客觀上已足對人之生命、身體安全構成威脅，
      堪認為兇器。
（二）核被告就事實欄一㈠所為，係犯刑法第321條第2項、第1項
      第2款、第3款之攜帶兇器毀壞安全設備竊盜未遂罪；被告
      就事實欄一㈡所為，係犯同法第321條第1項第2款、第3款
      之攜帶兇器毀越窗戶竊盜罪。
（三）又被告侵入被害人陳冠臻之租屋處行竊時，係破壞該處門
      上「鏈鎖」而進入，有現場照片附卷可按（偵卷第59頁）
      ，該鏈鎖核屬「安全設備」，並非「門窗」之一部分，被
      告所為應係「毀壞安全設備」，而非「毀壞門窗」，且無
      證據顯示被告當時有「踰越」門窗之舉，是檢察官認被告
      符合刑法第321條第1項第2款「毀越門窗」之加重要件，
      容有誤會；且該處係被害人陳冠臻承租作為倉庫使用，平
      常無人居住，亦據被害人陳冠臻於警詢時陳明在卷（偵卷
      第50頁），是檢察官認被告符合刑法第321條第1項第1款
      「侵入住居」之加重要件，亦有誤會。
（四）另被告侵入被害人陳福祈之租屋處行竊時，係以破壞該處
      「鐵窗」之方式侵入行竊（意即破壞窗戶據以越入其內行
      竊），有現場照片附卷可按（偵卷第57頁），被告所為核
      屬「毀越窗戶」；又該處係被害人陳福祈承租作為倉庫放
      置農具使用，平常無人居住，亦據被害人陳福祈於警詢時
      陳明在卷（偵卷第53頁至第54頁），檢察官認被告符合刑
      法第321條第1項第1款「侵入住居」之加重要件，亦同有
      誤會。
（五）被告所犯上開2罪，犯意各別，行為互殊，應予分論併罰
      。
（六）被告就事實欄一㈠所為，已搜尋財物而為著手行竊，嗣因
      未發現有價值之財物而不遂，為未遂犯，爰依刑法第25條
      第2項之規定，按既遂犯之刑減輕之。
四、維持原審判決駁回上訴之說明：
（一）原審因認被告上揭加重竊盜既、未遂犯行，事證明確，適
      用刑法第321條第1項第2款、第3款、第2項、第25條第1項
      、第2項、第41條第1項前段、第38條之1第1項前段、第3
      項等規定，並以行為人之責任為基礎，審酌被告不思以正
      當途徑獲取所需財物，竟為本案2件竊盜犯行，欠缺尊重
      他人財產權之法治觀念，所為應予非難，並考量其各次犯
      罪情節、均坦承犯行，未與被害人等和解、前科素行之品
      行（其前於106、107年間《即5年內》，因違反毒品危害防
      制條例案件，經法院論罪科處有期徒刑及執行完畢，及有
      其他前科等情，有臺灣高等法院被告前案紀錄表在卷可按
      ）、各次犯罪動機、目的、手段、所生危害、1次竊盜未
      遂、1次竊取既遂所竊財物價值、及其自陳：我國中畢業
      ，有系統家具組裝專長，離婚，有2個小孩（1個已成年、
      1個95年次），我入監所前與父親、兒女同住在父親的房
      子，經營系統家具組裝工作，月收入約6、7萬元，沒有負
      債等語之智識程度、家庭生活及經濟狀況等一切情狀，分
      別量處有期徒刑4月、7月，並就有期徒刑4月部分，依刑
      法第41條第1項前段規定，諭知如易科罰金，以1000元折
      算1日之折算標準。同時以被告所為事實欄一㈡犯行所竊得
      之DVD播放器1臺、液晶電視機1臺（價值約計5000元），
      並未扣案，應依刑法第38條之1第1項前段、第3項規定宣
      告沒收，於全部或一部不能沒收或不宜執行沒收時，追徵
      其價額；被告犯案所用之老虎鉗1支，已經丟棄，此據被
      告於警詢陳明，審酌該物並未扣案，為一般人日常生活常
      見使用之物品，性質上非專供犯罪之用，取得容易且價值
      低微，沒收對於犯罪預防無重大助益，欠缺刑法上重要性
      ，爰依刑法第38條之2第2項規定，不予宣告沒收或追徵。
      經核原審認事用法，並無不合，所為刑之宣告係以行為人
      之責任為基礎，經審酌刑法第57條各款所列事項與其他一
      切情狀後而為，且宣告之刑並無逾越法定刑範圍，或有何
      過輕、過重，或違反比例、公平及罪刑相當原則之情形，
      原審所為刑之宣告及沒收堪稱允當，應予維持。
（二）檢察官提起上訴之意旨如附件所載。
（三）經查：①法院於審酌被告是否適用累犯規定而加重其刑時
      ，訴訟程序上應先由檢察官就前階段被告構成累犯之事實
      ，以及後階段應加重其刑之事項，主張並具體指出證明方
      法後，法院才需進行調查與辯論程序，而作為是否加重其
      刑之裁判基礎。前階段構成累犯事實為檢察官之實質舉證
      責任，後階段加重量刑事項為檢察官之說明責任，均應由
      檢察官分別負主張及具體指出證明方法之責。倘檢察官未
      主張或具體指出證明方法時，可認檢察官並不認為被告構
      成累犯或有加重其刑予以延長矯正其惡性此一特別預防之
      必要，且為貫徹舉證責任之危險結果所當然，是法院不予
      調查，而未論以累犯或依累犯規定加重其刑，即難謂有應
      調查而不予調查之違法（最高法院110年度台上字第5660
      號判決意旨參照）。查，本案聲請簡易判處刑書雖有主張
      被告構成累犯之簡略事實，然未具體指出證明方法，亦未
      具體說明被告有何應加重其刑予以延長矯正其惡性此一特
      別預防之必要（原審卷第7頁至第10頁）；而檢察官於原
      審審理時，雖有主張「本件被告構成累犯，對於刑罰的反
      應力薄弱，請依累犯規定加重其刑」等詞，及對「被告的
      全國前案紀錄表」、「在監在押全國紀錄表」等調查證據
      時表示「無意見」，然未說明何以被告構成累犯，即可認
      定其對刑罰的反應力薄弱之具體理由？亦即仍未具體說明
      被告為何有應加重其刑予以延長矯正其惡性此一特別預防
      之必要（原審卷第79頁至第80頁），自難認本案檢察官就
      前階段構成累犯事實、後階段加重量刑事項，均已盡實質
      之舉證責任。②本案因檢察官於聲請簡易判處刑時及原審
      審理時均未就被告構成累犯之事實及應加重其刑之事項，
      依最高法院110年度台上字第5660號判決意旨盡其實質舉
      證責任，原審因而未論以累犯或依累犯規定加重其刑，並
      無違誤之處。況且原審基於累犯資料本來即可以在刑法第
      57條第5款「犯罪行為人之品行」中予以負面評價，而已
      就被告可能構成累犯之前科、素行資料，列為刑法第57條
      第5款所定「犯罪行為人之品行」之審酌事項。因此，本
      案被告可能構成累犯之前科、素行資料既已列為量刑審酌
      事由，對被告所應負擔之罪責予以充分評價，依重複評價
      禁止之精神，自無許檢察官事後循上訴程序，以該業經列
      為量刑審酌之事由應改論以累犯並加重其刑為由，而逕指
      摘原判決未依累犯規定加重其刑違法或不當。
（四）至本案檢察官雖於上訴書中聲請調查被告構成累犯之證據
      ，惟原審既已將被告可能構成累犯之前科、素行資料，列
      為刑法第57條第5款所定「犯罪行為人之品行」之審酌事
      項，即已對被告所應負擔之罪責予以充分評價，且依重複
      評價禁止之精神，本案無許檢察官事後循上訴程序，以該
      業經列為量刑審酌之事由應改論以累犯並加重其刑，已如
      前所述，是檢察官於上訴書中聲請調查累犯證據部分，自
      無再調查之必要，附此敘明。
（五）綜上，本案檢察官之上訴無理由，應予駁回。
三、據上論斷，應依刑事訴訟法第368條，判決如主文。
本案經檢察官王銘仁聲請簡易判處刑，檢察官林士富提起上訴，
檢察官陳燕瑩到庭執行職務。
中　　華　　民　　國　　111 　年　　8 　　月　　23　　日
            刑事第十一庭　審判長法　官　張  意  聰
                                法　官　陳  慧  珊
                                法　官　田  德  煙
以上正本證明與原本無異。　　　　　　　　　　　　　　　　
不得上訴。
                                書記官  鄭  淑  英

中　　華　　民　　國　　111 　年　　8 　　月　　23　　日
附錄論罪科刑法條：
中華民國刑法第321條
犯前條第1項、第2項之罪而有下列情形之一者，處6月以上5年以
下有期徒刑，得併科50萬元以下罰金：
一、侵入住宅或有人居住之建築物、船艦或隱匿其內而犯之。
二、毀越門窗、牆垣或其他安全設備而犯之。
三、攜帶兇器而犯之。
四、結夥三人以上而犯之。
五、乘火災、水災或其他災害之際而犯之。
六、在車站、港埠、航空站或其他供水、陸、空公眾運輸之舟、
    車、航空機內而犯之。
前項之未遂犯罰之。
附件：臺灣彰化地方檢察署檢察官上訴書